臺灣板橋地方法院交通事件裁定　　　　100年度交聲字第804號
原處分機關　交通部公路總局臺北區監理所板橋監理站
異　議　人
即受處分人　陳燕憓
上列異議人即受處分人因違反道路交通管理處罰條例案件，對於
交通部公路總局臺北區監理所板橋監理站97年5 月19日板監裁字
第裁41-A00000000號處分聲明異議，本院裁定如下：
    主  文
異議駁回。
    理  由
一、原處分機關略以：異議人即受處分人陳燕憓所有車牌號碼為
    PNO-722 號之普通重型機車，經人騎乘於民國95年4 月21日
    17時56分許，行經臺北市○○路附近，因有「機器腳踏車不
    在規定車道行駛」之違規行為，經臺北市政府警察局大同分
    局大同分隊對於該車所有人即異議人掣單逕行舉發，經原處
    分機關查證後，認違規屬實，乃依道路交通管理處罰條例第
    45條第13款（原裁決書贅載第1 項），裁處異議人罰鍰新臺
    幣（下同）1,800 元。
二、聲明異議意旨略以：伊因把車牌號碼PNO-722 號之普通重型
    機車借給唐世偉，惟其並未歸還，故於92年6 月24日至監理
    站辦理拒不過戶註銷，後卻仍陸續接到罰單。伊因無法提供
    唐世偉之年籍資料，故無法辦理後續歸責事宜，並於93、94
    年間因精神上之因素住院治療，亦無法處理相關事務，為此
    爰依法聲明異議，請求撤銷原處分云云。
三、按受處分人，不服道路交通管理處罰條例第8 條主管機關所
    為之處罰，得於接到裁決書之翌日起20日內，並得依法扣除
    在途期間，向管轄地方法院聲明異議，道路交通管理處罰條
    例第87條第1 項及道路交通案件處理辦法第12條均定有明文
    。此為交通異議事件之程序規定，為聲明異議之合法要件，
    異議人之聲明異議自須合於此項程序規定，法院始得受理為
    實體之審查。又交通法庭認聲明異議不合法律上之程式，且
    無從補正者，應以裁定駁回之，道路交通案件處理辦法第18
    條定有明文。再按處理違反道路交通管理事件，有關文書送
    達之程序，依行政程序法之規定，違反道路交通管理事件統
    一裁罰基準及處理細則第5 條定有明文。另按送達，於應受
    送達人之住居所、事務所或營業所為之；於應送達處所不獲
    會晤應受送達人時，得將文書付與有辨別事理能力之同居人
    、受僱人或應送達處所之接收郵件人員；應受送達人或其同
    居人、受僱人、接收郵件人員無正當理由拒絕收領文書時，
    得將文書留置於應送達處所，以為送達；送達，不能依前2
    條規定為之者，得將文書寄存送達地之地方自治或警察機關
    ，並作送達通知書2 份，1 份黏貼於應受送達人住居所、事
    務所、營業所或其就業處所門首，另1 份交由鄰居轉交或置
    於該送達處所信箱或其他適當位置，以為送達。前項情形，
    由郵政機關為送達者，得將文書寄存於送達地之郵政機關，
    行政程序法第72條第1 項前段、第73條第1 項、第3 項、第
    74條第1 項、第2 項分別定有明文。又依行政程序法第74條
    第1 項規定所為之寄存送達，並未準用民事訴訟法第138 條
    第2 項規定，自應於寄存送達當日即生送達之效力（臺灣高
    等法院暨所屬法院97年法律座談會刑事類提案第42號研討結
    果參照）。末按期間之末日為星期日、國定假日或其他休息
    日者，以該日之次日為期間之末日；期間之末日為星期六者
    ，以其次星期一上午為期間末日，行政程序法第48條第4 項
    亦定有明文。
四、經查，本件原處分機關於民國97年5 月19日以板監裁字第裁
    41-A00000000號所為違反道路交通管理事件裁決書，其送達
    程序係以異議人即受處分人陳燕憓當時之戶籍地即「臺北縣
    中和市○○路276 之3 號」（現改制為新北市中和區）為送
    達處所，並經郵務士於97年5 月26日送達於該址，因未獲會
    晤本人，亦無受領文書之同居人、受僱人或應送達處所之接
    收郵件人員，郵務士遂依上開行政程序法關於寄存送達之規
    定，於同日將該裁決書寄存於郵局，並作送達通知書2 份，
    1 份黏貼於應受送達人上址住所門首，另1 份置於該受送達
    處所信箱或適當位置，以為送達之情，有交通部公路總局臺
    北區監理所板橋監理站送達證書1 紙附卷可稽，再者，上開
    送達地址即「臺北縣中和市○○路276 之3 號」，確係異議
    人當時之戶籍地之情，亦有異議人之戶役政連結作業系統遷
    徙紀錄資料查詢結果1 紙在卷可憑，可知上開地址於上開裁
    決書送達時確為異議人之住所地無疑，揆諸前開說明，上開
    裁決書自寄存之日即已發生合法送達之效力。本件異議人如
    對原處分機關所為上開裁決處分不服欲提起異議，其20日之
    合法提出異議期間，應自前開寄存送達生效之翌日即97年5
    月27日起算，並應於97年6 月17日（星期二，非假日）屆滿
    （因異議人之住所與原處分機關並非同一縣市，加計在途期
    間2 日）。茲異議人竟遲至100 年3 月15日，始向原處分機
    關提出聲明異議狀，有該聲明異議狀首頁所蓋之原處分機關
    收件章足憑，顯見本件異議人之聲明異議已逾法定之20日異
    議期間。從而，本件異議人遲誤異議期間所為之聲明異議，
    於法自有未合，且無從補正，揆諸首揭說明，自應將其異議
    駁回。
據上論斷，應依道路交通管理處罰條例第87條第2 項，道路交通
事件處理辦法第17條，裁定如主文。
中    華    民    國    100    年    3    月    31    日
                     交通法庭       法  官     魏俊明
上列正本證明與原本無異。
如不服本裁定應於送達後5日內向本院提出抗告狀
                                    書記官     陳香君
中    華    民    國   100    年    3     月    31    日